臺灣臺中地方法院民事判決　九十二年度訴字第二二二○號
　　原　　　告　甲○○
　　訴訟代理人　周啟同　律師
　　複　代理人　林龍司　律師
　　被　　　告　丙○○
右被告因傷害刑事案件，原告提出附帶民事訴訟請求損害賠償事件（九十二年度附民
字第一五一號），經刑事庭裁定移送前來，本院於中華民國九十三年四月九日言詞辯
論終結，判決如左：
    主      文
原告之訴及假執行之聲請均駁回。
訴訟費用由原告負擔。
    事    實
甲、原告方面：原告未於最後言詞辯論期日到庭，惟其訴訟代理人曾到庭聲明、陳述
    如下：
壹、聲明：
一、被告應給付原告新台幣（下同）二百五十萬元，及自繕本送達被告之翌日起按年
    息百分之五計算之利息。
二、願供擔保，請准宣告假執行。
貳、陳述：
一、按乙○○係原告之妻，因夫妻感情破裂，雙方於民國（下同）八十五年初分居，
    於八十六年四月二十三日，乙○○未經原告同意，竟竊取原告所有之建物所有權
    狀、身分證等物，並偽造原告署押，於八十六年四月二十三日，以原告為連帶保
    證人，向台灣中小企業銀行借款九百七十萬元，嗣經原告發現與乙○○爭執，並
    向銀行聲明乙○○上開偷竊原告建物所有權狀、身分證等文件及偽造原告署押之
    情事，及表示乙○○所借九百七十萬元與原告無任何關係，原告不負連帶保證人
    責任。乙○○竟懷恨在心，於八十九年九月一日以三十萬元之代價雇用被告殺害
    原告，被告受雇後，於同年月三日上午十時左右，在台中縣太平市○○街加油站
    對面空地，手持石塊磚頭猛擊原告頭部，欲置原告於死地，幸路人經過，被告駕
    車逃逸，原告始免於死。又於八十九年九月十二日晚上，被告夥同多人不知姓名
    之人，赴台中縣太平市○○街三十一號附近埋伏，當原告駕車載母親吳陸秀英回
    到住處，下車時，被告與一位不知姓名之人，分持四方形大木棍猛力毆擊原告頭
    部致死部位，欲使原告死亡，幸原告母親大喊救命，附近誠洲大樓警衛迅速趕來
    ，被告等人見狀始逃逸，原告頭部、腿部嚴重受傷，幸及時送醫急救，始保住性
    命。
二、原告受被告兩次毆擊，雖保住性命，但原告不但身體健康受傷嚴重，經長期治療
    ，迄未完全痊癒，且精神受傷極深，每天均心驚肉跳，不敢外出，晚上無法入睡
    ，致原告經營之工廠歇業，損失慘重，益增原告精神痛苦不堪，需由被告賠償原
    告二百五十萬元。始稍能彌埔原告所受之精神痛苦，為此爰依民法第一百八十四
    條、第一百八十五條、第一百九十五條之規定，求為判決如訴之聲明。
參、證據：引用刑事卷宗之證據。
乙、被告方面：
壹、聲明：
一、原告之訴及假執行聲請均駁回。
二、如受不利判決，請准供擔保免為假執行。
貳、陳述：
一、按「因侵權行為所生之損害賠償請求權，自請求權人知有損害及賠償義務人時起
    ，二年間不行使而消滅」，民法第一百九十七條第一項前段定有明文。查本件被
    告傷害事故發生時間，分別為八十九年九月三日及同年九月十二日，被告於九十
    年二月十四日於南投縣警察局中興分局刑事組製作之警訊筆錄記載，已經承認毆
    傷原告，而原告於當日亦知被告丙○○係侵權行為人，此事實由原告於九十年二
    月十四日在南投縣警察局中興分局製作之警訊筆錄亦可證明，故原告在九十年二
    月十四日，即知有損害存在及賠償義務人為被告，則自九十年二月十四起，迄至
    原告提起本件訴訟之日（即九十二年四月四日）止，顯已逾二年，該請求權已因
    二年間不行使而消滅，被告依法自得拒絕原告之求償。
二、本件縱認原告受有身體之傷害，惟被告確實有打原告一次，但警察告訴被告不能
    再去找原告，被告即未再傷害原告，且參酌兩造身分、地位及經濟能力，原告復
    未檢附相當事證，遽行請求二百五十萬元精神損害金，實屬過高。
參、證據：提出九十年二月十四日南投中興分局警訊筆錄一份為證。
丙、本院依職權調閱台灣高等法院台中分院九十二年度上易字第一五二九號刑事卷宗
    （內有本院九十二年度九四二號刑事卷宗、台灣台中地方法院檢察署九十年度偵
    字第一三三三五號偵查卷宗）。
    理      由
甲、程序方面：本件原告受合法通知，無正當理由，未於言詞辯論期日到場，核無民
    事訴訟法第三百八十六條所列各款情形，依被告之聲請，由其一造辯論而為判決
    。
乙、實體部分：
一、本件原告起訴主張：原告之妻乙○○，因故對原告懷恨在心，於八十九年九月一
    日以三十萬元之代價，雇用被告殺害原告，被告於同年月三日上午十時左右，在
    台中縣太平市○○街加油站對面空地，手持石塊磚頭猛擊原告頭部，幸路人經過
    ，被告乃駕車逃逸。又於八十九年九月十二日晚上，被告夥同多人不知姓名之人
    ，赴台中縣太平市○○街三十一號附近埋伏，當原告駕車載母親吳陸秀英回到住
    處，下車時，被告與一位不知姓名之人，分持四方形大木棍猛力毆擊原告頭部，
    ，幸原告母親大喊救命，附近誠洲大樓警衛迅速趕來，被告等人見狀始逃逸，原
    告頭部、腿部嚴重受傷。原告受被告兩次毆擊，雖保住性命，但原告不但身體健
    康受傷嚴重，經長期治療，迄未完全痊癒，且精神受傷極深，每天均心驚肉跳，
    不敢外出，晚上無法入睡，致原告經營之工廠歇業，損失慘重，益增原告精神痛
    苦不堪，爰依民法第一百八十四條、第一百八十五條、第一百九十五條之規定，
    請求被告賠償如聲明所示之金額等語。被告則以：本件被告傷害事故發生時間，
    分別為八十九年九月三日及同年九月十二日，被告於九十年二月十四日於南投縣
    警察局中興分局刑事組製作之警訊筆錄記載，已經承認毆傷原告，而原告於當日
    亦知被告係侵權行為人，惟原告竟遲至九十二年四月四日，方起訴對被告請求，
    顯已逾二年消滅時效期間，該請求權已因二年間不行使而消滅，被告依法自得拒
    絕原告之求償，另縱使被告應賠償原告，然原告請求之慰金過高亦應酌減等語置
    辯。
二、按因侵權行為所生損害賠償請求權，自請求權人知有損害及賠償義務人時起二年
    間不使而消滅，自有侵權行為時起逾十年者亦同，民法第一百九十七條第一項定
    有明文。又按時效完成後，債務人得拒絕給付。民法第一百四十四第一項，亦定
    有明文。本件原告主張：被告分別於八十九年九月三日上午十時左右，及八十九
    年九月十二日晚上，有二次毆打原告成傷之事實，而於九十二年四月四日提起附
    帶民事訴訟請求被告賠償如聲明所示之金額，惟被告辯稱；原告之請求權業已消
    滅時效完成，其得拒絕給付等語。是本件首應審究者為原告之侵權行為損害賠償
    請求權是否已罹時效？
（一）按本件原告主張被告於八十九年月三日上午十時左右，在台中縣太平市○○街
      加油站對面空地，手持石塊毆擊原告成傷，及於八十九年九月十二日晚上，在
      台中縣太平市○○街三十一號附近埋伏，持木棍毆擊原告頭部成傷等事實，有
      原告所提之診斷證明書一份在卷可參（見台灣台中地方法院檢察署九十偵字第
      一三三三五號第一五０頁），被告固僅坦承有於八十九年九月三日傷害原告一
      次之事實，然經本院調閱台灣高等法院台中分院九十二年度上易字第一五二九
      號刑事卷宗，被告確有於原告所指訴之時、地二次毆擊原告成傷之事實，經刑
      事庭參酌原告之指訴及目擊證人吳陸秀英之證述，認定被告犯行屬實而予判處
      罪刑確定，有該案刑事判決一份在卷可參，被告辯稱其僅毆打原告一次，應無
      可採。
（二）又本件被告之侵權行為發生之時間分別為八十九年九月三日及八十九年九月十
      二日，而原告起初不知對其施暴之人為被告，後經警調查，被告於九十年二月
      十四日遭南投縣警察局中興分局員警約談到案，而於當日原告亦至警局指認被
      告確為傷害原告之人，有當日兩造之警訊筆錄二份在卷可參，是原告至遲於九
      十年二月十四日已知損害發生，並知侵權行為人為被告，原告於九十年二月十
      四日即得對被告主張侵權行為損害賠償，應可認定。是原告對被告之侵權行為
      損害賠償請求權，其消滅時效完成日為九十二年二月十四日。然參諸卷附原告
      之附帶民事起訴狀，原告遲至九十二年四月四日，方起訴請求被告賠償損害，
      於原告起訴請求時，系爭侵權行為損害賠償請求權消滅時效，業已完成，是被
      告辯稱：原告之侵權行為損害賠償請求權業已罹於時效，應屬可採。揆諸前述
      說明，被告自得拒絕原告之賠償請求，是被告拒絕原告給付賠償金之請求，為
      有理由。
三、綜上所述，本件原告所主張之侵權行為損害賠償請求權，因該請求權已逾二年消
    時效期間而未行使，被告自得為消滅時效抗辯，而拒絕給付，今被告業為消滅時
    效抗辯，從而，原告依據侵權行為損害賠償請求權，請求被告給付原告二百五十
    萬元，即無理由，應予駁回。
四、原告之訴既經駁回，其假執行之聲請亦失所附麗，應併予駁回。
五、本件事證已臻明確，兩造其餘攻擊防禦方法及舉證，與本件判決結果並無影響，
    爰逐一論述，併此敘明。
丙、據上論結，原告之訴為無理由，依民事訴訟法第三百八十五條第一項前段、第七
    十八條，判決如主文。
中　　　華　　　民　　　國　　九十三　　年　　　四　　　月　　二十三　　日
　　　　　　　　　　　　　　　　　台灣台中地方法院民事第三庭
~B法      官  王金洲
右為正本，係照原本作成。
如對本判決上訴，須於判決送達後廿日內向本院提出上訴狀（須附繕本）。
中　　　華　　　民　　　國　　九十三　　年　　　四　　　月　　二十三　　日
~B法院書記官
